臺灣高等法院刑事判決　　　　　　　　94年度交上訴字第49號
上　訴　人　臺灣基隆地方法院檢察署檢察官
上　訴　人
即　被　告　甲○○
選任辯護人　乙○○　○○
　　　　　　黃雅羚　律師
　　　　　　黃敬唐　律師
上列上訴人因被告過失致死案件，不服臺灣基隆地方法院93年度
交訴字第31號，中華民國94年1月25日第一審判決（起訴案號：
臺灣基隆地方法院檢察署93年度偵字第2410號），提起上訴，本
院判決如下：
    主  文
上訴駁回。
    事  實
一、甲○○係營業小客車司機，平時即以小客車搭載乘客為業，
    為從事駕駛業務之人，於民國九十三年五月八日十七時許，
    駕駛車牌號碼 229—ＬＹ號營業小客車，沿基隆市○○路第
    二車道，由基隆往八堵方向行駛，行經基隆市○○路四百六
    十七號前，本應注意車前狀況，並隨時採取必要安全措施，
    以防免危險發生，而依當時係天氣晴、夜間有照明、且市區
    路面無缺陷、無障礙物、視距良好，並無不能注意情事，竟
    疏未注意，貿然前行，適前方有行人林員由東南往西北（即
    左往右）跨越中央分隔島違規穿越南榮路，甲○○煞車不及
    ，前揭營業小客車右前車頭撞及林員，致林員倒地而受有左
    側肱骨近端粉碎性骨折、右側骨盆及髖臼骨折、左側脛骨近
    端骨折、薦椎骨折等傷害，引發出血性休克，經送醫診治後
    ，仍因車禍之傷口感染併骨髓炎、敗血性休克、肺炎、尿道
    感染、呼吸衰竭，延至九十三年六月十五日十二時五十四分
    許傷重不治死亡。甲○○於肇事後，立即以電話報警，並停
    留現場向趕赴現場處理之員警承認肇事，自首而接受裁判。
二、案經基隆市警察局第一分局報請臺灣基隆地方法院檢察署檢
    察官偵查起訴。
    理  由
一、訊據上訴人即被告甲○○故不諱言，於上揭時、地駕駛營業
    小客車，因過失撞擊被害人林員，送醫不治死亡之事實，惟
    否認其過失與林員死亡間，有因果關係，辯稱：他是在醫院
    感染死亡等語，經查：
（一）被害人林員於上開時地，遭被告駕車，過失撞擊，因而死
      亡之事實，有道路交通事故現場圖、道路交通事故調查報
      告表 (一)(二)、道路交通事故現場談話紀錄表 (一)、道
      路交通事故現場照片七幀在卷可參，被害人林員確因本件
      車禍，受身體有左側肱骨近端粉碎性骨折、右側骨盆及髖
      臼骨折、左側脛骨近端骨折、薦椎骨折等傷害，並引發出
      血性休克，經送醫診治後，仍因傷口感染併骨髓炎、肺炎
      、尿道感染、敗血性休克、呼吸衰竭，延至九十三年六月
      十五日十二時五十四分許傷重不治死亡等情，有行政院衛
      生署基隆醫院函、財團法人新光吳火獅紀念醫院出具之診
      斷證明書各一份附卷可稽，並經檢察官督同檢驗員相驗屬
      實，製有相驗筆錄、相驗屍體證明書、驗斷書、照片十幀
      在卷可參，堪予認定。
（二）按汽車行駛時，駕駛人應注意車前狀況，並隨時採取必要
      安全措施，道路交通安全規則第九十四條第三項定有明文
      ，被告甲○○係領有營業小客車駕駛執照之駕駛人，其就
      此規定，應知之甚稔，依卷附道路交通事故調查報告表 (
      一)( 二)之記載，本件交通事故發生時係天氣晴、夜間有
      照明且市區路面無缺陷、無障礙物、視距良好，並無不能
      注意之情事，被告應注意能注意，卻疏未注意前揭規定以
      致肇事，就本件交通事故之發生自有過失。至依現場照片
      所示，被害人林員違規穿越劃有中央分隔島之南榮路（係
      未劃分快慢車道之一般車道），就本件交通事故之發生亦
      與有過失，然無解於被告過失罪責。臺灣省基宜區車輛行
      車事故鑑定委員會基宜鑑字第930486號鑑定意見書，同此
      認定。
（三）被告辯稱：其過失與被害人死亡間，無相當因果關係乙節
      ，按刑法上之過失，其過失行為與結果間，在客觀上有相
      當因果關係始得成立。所謂相當因果關係，係指依經驗法
      則，綜合行為當時所存在之一切事實，為客觀之事後審查
      ，認為在一般情形下，有此環境、有此行為之同一條件，
      均可發生同一之結果者，則該條件即為發生結果之相當條
      件，行為與結果即有相當之因果關係。反之，若在一般情
      形下，有此同一條件存在，而依客觀之審查，認為不必皆
      發生此結果者，則該條件與結果不相當，不過為偶然之事
      實而已，其行為與結果間即無相當因果關係（最高法院七
      十六年台上字第一九二號判例參照）。經查：
    行政院衛生署基隆醫院函覆原審稱：「…二、病患林員於
      九十三年五月八日由一一九救護人員送入急診室，受傷狀
      況經檢查為多處骨折，計有左側肱骨近端粉碎性骨折、右
      側骨盆及髖臼骨折、左側脛骨近端骨折、薦椎骨折，因多
      處骨折造成出血性休克（血壓曾降至 71/56mmHg，心跳至
      130/min ），經過大量輸液與輸血後，生命徵兆稍穩，於
      五月八日二十一時三十五分轉入加護病房。三、於加護病
      房中，以支持性治療為主，待症狀轉穩定後於五十日行右
      側大腿之骨骼牽引，五月十四日行左側肱骨處半肩處之關
      節手術，於五月十八日行右側骨盆及髖臼骨折處復位及內
      固定手術，……五、於五月二十一日轉至一般病房後，患
      者開始出現發燒症狀，右側肱骨傷口紅腫，五月二十日日
      發熱至三十八度Ｃ，應是傷口感染所致，於五月二十五日
      進入手術室清創，作細菌培養（結果為抗藥性金黃色葡萄
      球菌）及密閉性連續灌注系統，手術後轉入加護病房進一
      步治療。六、手術後曾和家屬解釋傷口感染之原因，大致
      與下列因素有關：糖尿病。年齡（老年人抵抗力較弱
      ）。多重創傷（身體壓力導致抵抗力降低）營養狀況
      不佳；針對此問題必須留意：右側骨盆髖骨臼之手術部
      位，亦有感染之可能，對抵抗力較弱之患者，感染常不
      易控制，抗生素之使用常會造成身體負擔，甚至造成腎臟
      衰竭。七、於五月二十六日家屬表達轉院治療之意願，本
      院全力協助，…由家屬轉至新光醫院治療（五月二十七日
      上午九時離院）」等語，有該院九十三年十月十一日93基
      醫病字第0930007390號函暨病歷資料各一份可資佐證。
    財團法人新光吳火獅紀念醫院函覆原審稱：病患林員於九
      十三年五月二十七日至本院急診，經診查為左肱骨及骨盆
      右側髖臼骨折，經外院實施內固定手術後，併發左上臂及
      右側髖關節感染，且合併敗血性休克。本院骨科於九十三
      年五月二十八日經感染科照會檢查此病患，經診查後因判
      定患者左上臂及右髖關節蓄積大量濃液，因而決定於九十
      三年五月二十九日手術移除左肱骨人工關節，及進行左上
      臂及右髖關節傷口皆有大範圍之深層組織感染及壞死，於
      九十三年五月二十九日及九十三年六月十一日間共進行八
      次清創手術，並於九十三年六月七日行左肩截肢手術。雖
      經如此積極之治療，但因林員女士之敗血症過度嚴重，最
      終仍無法有效控制感染，併多重器官衰竭，於九十三年六
      月十五日病逝本院加護病房等情，有該院九十三年十月十
      二日（93）新醫醫字第1298號函及九十三年十一月二十二
      日（93）新醫醫字第1476號函各一份附卷可憑。
    本院將本案送請法務部法醫研究所鑑定，結果認：被害人
      車禍所受之骨折傷害，常人雖不易造成死亡結果，惟被害
      人有糖尿病、高血壓病史，故在多處骨折後，即可因原有
      糖尿病併發傷口不易癒合，化膿成敗血症，再併發肺炎、
      尿道感染組織壞死等，甚致呼吸衰竭，多器官衰竭而死亡
      等語，有鑑定書在卷可參（本院卷第三七至四三頁），是
      依被害人之身體情況，遭受骨折傷害，即會導致死亡，衡
      諸首揭判例，堪認被告之過失行為，與其死亡間，確有相
      當因果關係。被告空言辯稱無因果關係，顯不可採。
綜上，被告所辯，不足採信，本件事證已臻明確，被告犯行堪予
認定。
二、核被告所為，係犯刑法第二百七十六條第二項之業務過失致
    人於死罪。被告於肇事後，警察知悉犯人之前，立即以電話
    報警，報明肇事人之姓名及肇事地點，被告並停留於事故現
    場，向到場處理之警員自首並接受裁判，此有卷附「基隆市
    ○○○道路交通事故報案人須知」一份可稽，足認被告係於
    警察未發覺犯罪之前自首，應依刑法第六十二條之規定，減
    輕其刑。
三、原審以事證明確，適用刑事訴訟法第二百九十九條第一項前
    段，刑法第二百七十六條第二項、第六十二條前段、第四十
    一條第一項前段，罰金罰鍰提高標準條例第一條前段、第二
    條，並院審酌被告為從事營業小客車駕駛業務之人，尤應注
    意保護用路行人之安全，在夜間駕車竟疏於注意車前穿越道
    路之行人而肇事，被告無犯罪前科，被害人之過失為肇事主
    因，犯罪後態度尚佳等一切情狀，量處有期徒刑六月，並諭
    知易科罰金之折算標準。核無不當。檢察官循告訴人請求，
    上訴認原審量刑太輕，被告上訴否認有因果關係，均無理由
    ，應予駁回。
四、被告經合法傳喚，無正當理由不到庭，爰不待其陳述，逕行
    判決， 附此敘明。
據上論斷，應依刑事訴訟法第三百七十一條、第三百六十八條，
判決如主文。
本案經檢察官呂丁旺到庭執行職務。
中　　華　　民　　國　　94　　年　　8 　　月　　16　　日
    　　　　　    交通法庭審判長法　官  溫耀源
　　　　　　　　　　　　　　    法　官  吳  燦
　　　　　　　 　 　　　　　　　法　官  周政達
以上正本證明與原本無異。
如不服本判決，應於收受送達後十日內向本院提出上訴書狀，其
未敘述上訴之理由者並得於提起上訴後十日內向本院補提理由書
（均須按他造當事人之人數附繕本）。
                                   書記官  陳菊珍
中　　華　　民　　國　　94　　年　　8 　　月　　16　　日
附錄：本案論罪科刑法條全文
刑法第276條
因過失致人於死者，處二年以下有期徒刑、拘役或二千元以下罰
金。從事業務之人，因業務上之過失犯前項之罪者，處五年以下
有期徒刑或拘役，得併科三千元以下罰金。
